【裁判字號】    98,上,337
【裁判日期】    981215
【裁判案由】    交還土地
【裁判全文】
臺灣高等法院臺中分院民事判決           98年度上字第337號
上  訴  人  乙○○
            丙○○○
共同訴訟代理人  鄭志明律師
被  上訴人  行政院國軍退除役官兵輔導委員會福壽山農場
法定代理人  甲○○
訴訟代理人  許博堯律師
上列當事人間請求交還土地事件，上訴人等對於中華民國98年 7
月17日台灣台中地方法院97年度訴字第2777號第一審判決提起上
訴，本院於98年12月1日言詞辯論終結，判決如下：
    主  文
上訴駁回。
第一審判決主文第一、二、三項所命之給付，其履行期間壹年。
第二審訴訟費用由上訴人負擔。
    事實及理由
一、被上訴人起訴主張：
  (一)坐落台中縣和平鄉○○○段175-2、175-7、354、356-1地號
    等四筆土地（以下地段均省略不記載，僅稱其地號）屬國有
    土地，被上訴人為該四筆國有土地之管理機關，得本於管理
    人之地位，代為行使土地所有人之權利。而前開四筆土地，
    均為上訴人無權占有，其情形如下：
    1.175-2、175-7地號土地部分：被上訴人以為該二筆土地之
      占有人為訴外人沈宴如，乃向沈宴如請求返還土地，經台
      灣台中地方法院93年度訴字第70號、本院94年度上易字第
      190 號判決沈宴如應將175-2、175-7地號土地返還被上訴
      人，嗣被上訴人向原法院執行處聲請強制執行，上訴人乙
      ○○向執行法院聲明異議，被上訴人始知乙○○為上開二
      筆土地之實際占有人。
    2.台中縣和平鄉○○○段354、356-1地號部分：上訴人乙○
      ○、丙○○○二人自民國88年起即無權占有該二筆土地種
      植蔬菜迄今，屢經被上訴人要求返還土地，均無效果。
  (二)依據台中縣東勢地政事務所於98年 3月26日製作之土地複丈
    成果圖（即附圖一）及98年6月2日製作之土地複丈成果圖（
    即附圖二）所示，上訴人等佔用系爭土地情形如下：
    1.上訴人乙○○無權占有 175-2地號土地、面積為1536平方
      公尺，其上之水塔為上訴人乙○○所有。
    2.上訴人無權占用 175-7地號土地，被上訴人於該筆土地上
      有磚造房屋一棟，係上訴人所有之公有房舍該房屋由被上
      訴人乙○○無權占有後提供予訴外人陳溪潭使用，該房屋
      面積 148平方公尺，經扣除後之其餘4653平方公尺，仍為
      被上訴人乙○○占有使用。
    3.上訴人乙○○、丙○○○共同無權占有 354地號土地，面
      積2980平方公尺建有烤漆浪板房屋一棟。
    4.上訴人乙○○、丙○○○共同無權占有另 356-1地號土地
      670平方公尺。
  (三)而被上訴人對上訴人無權占有系爭四筆土地所得請求之不當
    得利部分，依財政部訂頒各機關經管國有公用被占用不動產
    處理原則第四項及行政院國軍退除役官兵輔導委員會經管國
    有不動產提供使用處理原則第5項第2點規定，以土地每年使
    用費為申報地價乘以百分之 5之標準計算。茲將被上訴人之
    得請求之金額，說明如下：
    1.被上訴人乙○○占用175-7地號土地其中175-7(1)部分之面
      積為4653平方公尺，其申報地價每平方公尺為新台幣（下
      同）45元，依此計算每月相當於租金之不當得利為 872元
      （4653×45×5%×1/12=872，元以下四捨五入，下同）。
    2.被上訴人乙○○、丙○○○占用354及356-1地號土地之面
      積合計3650平方公尺（2980 +670=3650），其申報地價每
      平方公尺均為45元，依此計算每月相當於租金之不當得利
      為684元（3650×45×5%×1/12＝684）。
  (四)並聲明：
    1.上訴人乙○○應將175-2地號土地上如附圖一所示175-2(2)
      之地上物（面積16平方公尺）拆除，並將 175-2地號土地
      返還被上訴人。
    2.上訴人乙○○應將175-7地號土地上如附圖二所示175-7(1)
      面積4653平方公尺土地返還被上訴人。
    3.上訴人乙○○、丙○○○應將 354地號土地上如附圖一所
      示354(2)之地上物（面積82平方公尺）移除，並將354、35
      6-1地號土地返還被上訴人。
    4.上訴人乙○○應自96年1月1日起至交還第一項土地之日止
      ，按月給付被上訴人288元。
    5.上訴人乙○○應自96年1月1日起至交還第二項土地之日止
      ，按月給付被上訴人872元。
    6.上訴人乙○○、丙○○○應自96年1月1日起至交還第三項
      土地之日止，按月給付被上訴人684元。
    7.訴訟費用由上訴人二人負擔。
    8.第一、二、三、四、五、六項請求，上訴人願供擔保，請
      准宣告得為假執行。
    （原判決駁回被上訴人請求上訴人丙○○○應將 354地號土
    地上如附圖一編號 354(2)所示之地上物拆除部分，被上訴人
    對此未據上訴，已確定）
二、上訴人則抗辯：
  (一)就被上訴人請求返還175-2、175-7地號土地部分：
    1.按民法第944條第1項規定，占有人推定其為以所有之意思
      ，善意和平及公然占有，除上訴人有反證足以證明推定事
      實並非真實外，即不能空言否認被上訴人之善意占有（最
      高法院44年台上字第 100號民事判例參照）。另按同法第
      952 條規定，善意占有人依推定其為適法所有之權利，得
      為占有物之使用收益。據此，善意占有人享有占有物使用
      收益之利益，具有法律上之原因，故無不當得利可言（最
      高法院77年台上字第1208號民事判決參照）。
    2.上訴人乙○○自90年1月1日起向訴外人沈晏如承租系爭土
      地種植高麗菜及菠菜，租期至 101年為止，約定租金每年
      為20萬元，上訴人乙○○每年均按約支付租金予沈晏如，
      足見上訴人係善意占有人；且沈宴如前以被上訴人場員繼
      耕人身分與被上訴人簽約時，並未告知其無權占有。至於
      訴外人沈晏如前起訴請求確認繼耕權存在（原法院88年簡
      上字第502號、90年家再字第2號判決）、或被上訴人起訴
      請求訴外人沈晏如返還土地等訴訟（原法院93年訴第70號
      、本院94年上易字第 190號判決），被上訴人均非訴訟當
      事人，沈晏如亦未向被上訴人告知訴訟內容，故被上訴人
      亦無反證證明上訴人善意占有人之推定事實非真實。另訴
      外人沈晏如是否符合配耕條件？是否違反退輔會頒布之管
      理辦法擅自出租第三人？係訴外人沈晏如是否符合前開輔
      導辦取得繼耕身分或違反契約約定之範疇，被上訴人顯然
      不受上訴人所指國軍個別農墾輔導辦法、或行政院國軍退
      除役官兵輔導委員會農場安置農墾員管理作業規定之拘束
      ，則被上訴人舉前開行政命令欲反證被上訴人並非善意占
      有人，洵無足採。
  (二)就被上訴人請求返還354、356-1地號土地部分：
    1.訴外人龍宗富因具有場員身分，被上訴人乃將系爭土地與
      同地段355-1、357-3等共四筆土地配耕予龍宗富，嗣上訴
      人丙○○○自87年1月1日起向龍宗富承租系爭土地種植高
      麗菜，租期至99年12月31日為止，其中87年至93年每年租
      金為 8萬元，94年至99年每年租金為10萬元。龍宗富於被
      上訴人核准其放領取得系爭土地所有權後，不幸於88年 2
      月16日去世，經協調，被上訴人乃將龍宗富原得放領取得
      之其中355-1、357-3地號土地補配給訴外人張富奎，至於
      被上訴人主張之354、356-1地號土地，則同意由上訴人丙
      ○○○繼續耕作至99年為止，其中90年至93年度為止，丙
      ○○○每年應給付被上訴人技術合作金 8萬元、94年至99
      年度為止每年應給付10萬元。
    2.依行政院國軍退除役官兵輔導委員會福壽山農場簽函說明
      第三點：「依土地放領協調會說明，自89年 3月23日張員
      （即訴外人張富奎）完成權狀移轉登記日起即可領取技合
      金經核算（284天）為新台幣1萬9882元（此部分由原技合
      人丙○○○直接支付）；90年起繳交場部之技合金則應部
      分移轉補配土地人員（即張富奎），經核算該員可領取之
      技合金為新台幣 2萬5553元。」等語，可見被上訴人係同
      意繼受龍宗富前與被上訴人丙○○○簽訂之契約即民法及
      土地法規定之土地租賃法律關係，而上訴人丙○○○繳交
      之租金，被上訴人則以技術合作金稱之。復上訴人夫妻不
      只自89年至93年繳交各該年度 8萬元之租金予被上訴人，
      更依約繳交94年及95年度之租金各10萬元，被上訴人業已
      兌訖無訛，並於原審庭訊中所自認，益證被上訴人與丙○
      ○○間確有土地租賃關係之客觀事實可佐。是以，被上訴
      人二人占有系爭土地從事耕作，自非無權占有，上訴人起
      訴請求被上訴人返還系爭土地及相當於不當得利之租金等
      ，要屬無據。被上訴人雖辯稱其係向被上訴人收取土地補
      償金，然核其說詞、與上訴人機關簽呈內容所述被上訴人
      「90年起繳交場部之技合金（即技術合作金）」明顯不符
      ，難以採信；況被上訴人二人自任耕作，有償施人工於上
      訴人管理之系爭土地，以收獲高麗菜為目的，合於土地租
      賃之要件。本件顯不能因租金之名稱不同，認定兩造並無
      土地租賃之法律關係。
    3.再按「行政機關對於人民之私權所為處分行為，以有法令
      根據為前提，否則即屬侵害人民之權利，其處分自在根本
      無效之列。承租人有無積欠租金達二年以上，是否構成租
      約終止原因，原屬私權爭執，該管縣政府於縣租佃委員會
      調處未能成立時，不依耕地三七五減租條例第26條移送管
      轄法院審判，竟以行政命令終止租約，及另招他人承耕，
      依上說明，自屬無效，原承租人仍得以權利被侵害為理由
      ，對於該他人請求返還占有。」以上有最高法院50年台上
      字第852號民事判例意旨足稽。行政院退輔會雖以98年1月
      10日函覆稱系爭土地兩筆為上訴人95年度應收回辦理廢耕
      復育之土地，然行政院「國土復育策略方案暨行動計畫」
      僅屬行政計畫性質，並無法源根據賦予行政機關毋庸依現
      行民法及土地法相關規定逕行終止兩造租約。從而被上訴
      人依前揭行政院國土復育計畫意旨，主張收回被上訴人承
      耕之系爭土地，顯然無理。
  (三)上訴聲明：1.原判決廢棄。2.上開廢棄部分，被上訴人之訴
    駁回。3.第一、二審訴訟費用均由被上訴人負擔。
三、以下事實為兩造所不爭執，並有相關訴訟資料在卷可證，足
    堪信為真實，本院即採為判決之基礎：
  (一)175-2、175-7、354、356-1地號土地為被上訴人管理之國有
    土地，此有土地登記謄本在卷可證（見原審卷第8-11頁）。
  (二)175-2、175-7地號土地原為被上訴人配耕予訴外人沈晏如之
    父沈四寶，沈四寶於83年 8月19日死亡，沈晏如向被上訴人
    申請系爭土地之繼耕，被上訴人以上訴人不符被上訴人發布
    之各農場有眷場員就醫、就養或死亡開缺後房舍處理要點第
    四點第二項規定予以駁回，並於84年 6月13日以福農產字
    第0997號函催告沈晏如收回土地，因沈晏如拒絕返還，被上
    訴人乃起訴請求沈晏如返還，經台灣台中地方法院93年度訴
    字第70號判決沈晏如應返還上開土地，沈晏如不服提起上訴
    ，惟經本院於94年8月3日以96年度上易字第 190號判決駁回
    上訴而確定，以上有原法院93年度訴字第70號民事判決及本
    院96年度上易字第190號民事判決在卷可證（見原審卷第15-
    30頁）。
  (三)上訴人乙○○自90年1月1日起向訴外人沈晏如承租 175-2、
    175-7、175-8地號土地，租期至 101年12月31日為止，約定
    租金每年為20萬元，有承包實契約書在卷可證（見原審卷
    第48、49頁）。
  (四)被上訴人配耕予場員龍宗富（88年 2月16日死亡）354、356
    -1地號土地，嗣上訴人丙○○○自87年1月1日起向龍宗富承
    租354、356-1地號土地種植高麗菜，租期至99年12月31日為
    止，其中87年至93年每年租金為 8萬元，94年至99年每年租
    金為10萬元，此有承包實契約書在卷可證（見原審卷第51
    、52頁）。
  (五)175-2地號土地其中如附圖一編號175-2(1)所示面積1520平方
    公尺為菜園、編號 175-2(2)所示面積16平方公尺為上訴人乙
    ○○設置之水桶；175-7地號土地其中如附圖二編號175-7(2)
    面積148平方公尺為被上訴人所有房舍，編號175-7(1)面積4,
    653平方公尺為菜園；354 地號土地其中如附圖一編號354(2)
    所示面積82平方公尺為上訴人乙○○興建之地上建物； 356
    -1地號土地為菜園，其上無任何建物或工作物，此有原審98
    年3月26日勘驗筆錄及台中縣東勢地政事務所於98年3月26日
    、98年6月2日實施勘測之土地複丈成果圖在卷可證（原審卷
    第142-148、220頁）。
  (六)系爭175-2、175-7、354及356-1地號土地，其96年 1月期之
    申報地價每平方公尺均為45元，此有系爭四筆土地之登記謄
    本在卷可證（原審卷第8至11頁）。
  (七)被上訴人農場所屬職員余士銘於90年12月31日提出簽呈，其
    內容謂：「主旨：本場收回單身亡故龍宗富技術合作菜地，
    九十年向技合人（丙○○○）收取之技合金擬請部分轉交補
    配土地之場員張富奎案，簽請核示。說明：一…二本場單身
    場員龍宗富係於八八、二、十六亡故，其原配耕土地查為福
    壽山段三五四、三五五－一、三五六－一及三五七－三地號
    等四筆土地，面積０‧五三六三公頃，技合期至九十九年十
    二月卅一日止（龍員生前與丙○○○訂定之合約），技合金
    至九十三年止每年為新台幣八萬元整，九十四年起至九十九
    年止每年為新台幣十萬元整。上述土地中福壽山段三五五－
    一及三五七－三地號等二筆土地，面積０‧一七一三公頃已
    補配給場員張富奎。三依土地放領協調會說明，自八九、三
    、二十三張員完成權狀移轉登記日起即可領取技合金，經核
    算（二八四天）為新台幣一萬九、八八二元（此部分由原技
    合人丙○○○直接支付）；九十年起繳交場部之技合金則應
    部分轉交補配土地人員（即張富奎），經核算該員可領取之
    技合金為新台幣二萬五、五五三元。擬辦：奉鈞長核可後通
    知張富奎來場辦理領取技合金手續。」該簽呈嗣經上訴人農
    場場長批可執行，有行政院國軍退除役官兵輔導委員會福壽
    山農場90年12月31日簽呈在卷可證（原審卷第53頁）。
四、被上訴人主張上訴人乙○○無權占有175-2、175-7地號土地
    ；上訴人乙○○、丙○○○無權占有354、356-1地號土地，
    上訴人乙○○等二人則否認之，並以上情置辯，經查：
  (一)關於175-2、175-7地號土地之使用現況分別為： 175-2地號
    土地其中如附圖一編號175-2(1)所示面積1,520平方公尺為菜
    園、編號 175-2(2)所示面積16平方公尺為上訴人乙○○設置
    之水桶；175-7 地號土地其中如附圖二編號175-7(2)面積148
    平方公尺為被上訴人所有房舍、編號175-7(1)面積4,653平方
    公尺為菜園（不爭執事項(五)參照）。上訴人乙○○雖抗辯其
    與訴外人沈晏如訂有租約，並按期給付租金，應可認為是善
    意占有人，故不受被上訴人所指國軍個別農墾輔導辦法或行
    政院國軍退除役官兵輔導委員會農場安置農墾員管理作業規
    定之拘束云云。惟查，訴外人沈晏如並非該二筆土地之合法
    繼耕人，業經原法院93年度訴字第70號民事判決及本院96年
    度上易字第 190號民事判決認定明確（不爭執事項(二)參照）
    ，是上訴人乙○○自無從以其與沈晏如間之租約向被上訴人
    主張有合法占有之權源。又所謂善意占有，乃指占有人不知
    其無權利或未懷疑其無權利之事實而言。系爭175-2、175-7
    地號土地為被上訴人管理之國有土地，此情應為上訴人乙○
    ○所明知，其與沈晏如簽訂承包實契約書當時，對沈晏如
    是否具有繼耕人身分、所訂租賃契約效力如何等事項，應盡
    一定程度之查證義務，且現實上亦無查證之困難，惟上訴人
    乙○○應查證、能查證而怠於向被上訴人查證，自難認其係
    善意占有人。從而，上訴人乙○○占有使用175-2、175-7地
    號土地，應屬無權占有。
  (二)關於354、356-1地號土地之使用情形分別為：354 地號土地
    其中如附圖一編號 354(2)所示面積82平方公尺為被上訴人乙
    ○○興建之地上建物； 356-1地號土地為菜園，其上無任何
    建物或工作物（不爭執事項(五)參照）。上訴人乙○○等二人
    雖辯稱被上訴人現有管理之土地，非必然由具有農民身份或
    其眷屬進行耕作，且依據不爭執事項(七)所示之簽呈，被上訴
    人與上訴人丙○○○間成立租賃契約，故上訴人二人為有權
    占有。惟查行政院國軍退除役官兵輔導委員會中華民國69年
     7月11日發布之「本會各農場有眷場員就醫、就養或死亡開
    缺後房舍土地處理要點」（以下簡稱房舍土地處理要點），
    係國家為因應政府遷台初期客觀環境之需要，安置國軍退除
    役官兵，照顧此等有眷榮民之生活，經由行政院國軍退除役
    官兵輔導委員會將所經營之國有農場耕地配予榮民耕種，乃
    對榮民所採之特殊優惠措施，與一般國民所取得之權利或法
    律上利益有間。受配耕榮民與國家之間，係成立使用借貸之
    法律關係。使用借貸為無償契約，屬貸與人與借用人間之特
    定關係。配耕榮民死亡或依借貸之目的使用完畢時，主管機
    關原應終止契約收回耕地，俾國家資源得合理運用，司法院
    釋字第 457號解釋理由書明揭此旨，依上開房舍土地處理要
    點，受配國有農場耕地自以具有榮民或榮眷身份為要件。本
    件，系爭354、356-1地號土地原為被上訴人配耕予場員龍宗
    富，而龍宗富已於88年 2月16日死亡，有行政院國軍退除役
    官兵輔導委員會福壽山農場90年12月31日簽呈在卷可證（原
    審卷第53頁），則上訴人自得終止與訴外人龍宗富之使用借
    貸契約，收回耕地。且查上訴人二人並不具榮民或榮眷身分
    ，依上開房舍土地處理要點，被上訴人自無受配使用該二筆
    土地之合法權源。又參諸證人即上訴人所屬土地管理員余士
    銘於原審到庭證稱：「（問：農場和一般民間成立技術合作
    契約，在合作期間，所收取技術合作金金額超過十萬元，是
    否要適用政府採購法的規定？）是的。（問：一般你們如何
    操作？）超過十萬元以上的採購金，一定要有專門的承辦人
    員，要上簽呈，經過廠長核准、上網公告，公告截止後再招
    標，定案後再跟得標的廠商簽約。（問：本件如果是一般出
    租的情形是否要適用政府採購法上網招標且要報退輔會備查
    ？）是的，從政府採購法施行後即開始施用。」等語（參見
    原審98年 2月23日言詞辯論筆錄），足見被上訴人若欲與上
    訴人成立契約關係，需依政府採購法之招標規定始得為之。
    而被上訴人既然未踐行相關程序，顯見該簽呈應僅為被上訴
    人就該二筆土地如何處理之內部意見，即以上訴人與原場員
    龍宗富生前所定契約之租金標準作為上訴人於龍宗富死亡後
    使用土地而應繳付予被上訴人之數額而已，尚難據此認為被
    上訴人與上訴人周廖淑蕙就該等土地成立租賃契約。又系爭
    354、356-1地號土地為被上訴人農場95年度應收回辦理廢耕
    復育之土地，此有行政院國軍退除役官兵輔導委員會98年 1
    月10日輔肆字第0980000146函附卷可稽，被上訴人並因此自
    96年1月1日後即拒絕上訴人再繳交土地使用補償金而繼續使
    用土地，益證被上訴人並無與上訴人就該等土地成立任何契
    約關係之意。從而，上訴人乙○○、丙○○○占有使用系爭
    354、356-1地號土地，亦應屬無權占有。
五、按所有人對於無權占有其所有物者，得請求返還之，對於妨
    害其所有物者，得請求除去之，民法第 767條前段及中段定
    有明文。而國有財產撥給各地國家機關使用者，名義上雖仍
    為國有，實際上即為使用機關行使所有人之權利，故對於是
    類財產之管理方面，應由管理機關起訴或應訴，代國家主張
    所有權人之權利。查上訴人為系爭175-2、175-7、354及356
    -1地號土地之管理機關，有土地登記謄本附卷可稽（原審卷
    第 8到11頁），上訴人乙○○無權占有系爭175-2、175-7地
    號土地、上訴人乙○○、周廖淑會無權占有系爭354、356-1
    地號土地，已如前述，是被上訴人本於物上請求權之法律關
    係，請求：(一)上訴人乙○○應將 175-2地號土地上如附圖一
    編號 175-2(2)所示之地上物（面積16平方公尺）拆除，並將
    175-2地號土地返還與被上訴人；(二)被上訴人乙○○應將175
    -7地號土地上如附圖二編號175-7(1)所示面積4,653平方公尺
    土地返還與被上訴人；(三)上訴人乙○○應將 354地號土地上
    如附圖一編號 354(2)所示之地上物（面積82平方公尺）拆除
    ，上訴人乙○○、丙○○○並應將354、356-1地號土地返還
    與被上訴人，為有理由，應予准許。
六、次按無法律上之原因而受利益，致他人受損害者，應返還其
    利益，雖有法律上之原因，而其後已不存在者，亦同，民法
    第 179條定有明文。又無權占有他人土地，可能獲得相當於
    租金之利益，係屬社會通常之觀念（最高法院61年度台上字
    第1695號判例參照）。上訴人乙○○無權占有175-2、175-7
    地號土地；上訴人乙○○、丙○○○等二人無權占有該 354
    、356-1 地號土地，獲有相當於租金之利益，被上訴人並受
    有損害，被上訴人請求上訴人返還相當於租金之不當得利，
    自屬有據。而關於相當於租金之不當得利數額，上訴人主張
    依據財政部訂頒之各機關經管國有公用被占用不動產處理原
    則第四項及行政院國軍退除役官兵輔導委員會經管國有不動
    產提供使用處理原則第5項第2點規定，其每年之使用費以土
    地申報地價乘以5%之標準計算。茲審酌系爭四筆土地位處高
    山地區，及上訴人係利用該等土地種植蔬菜等情事，認為被
    上訴人主張之計算標準應屬適當。準此計算基礎，上訴人應
    返還相當於租金之利益如下：
  (一)175-2地號土地部分：
    上訴人乙○○占用175-2地號土地全部，96年1月申報地價每
    平方公尺為45元，面積1,536平方公尺，依此計算每月為288
    元（1,536×45×5%×1/12=288）。
  (二)175-7地號土地部分：
    上訴人乙○○占用附圖二編號175-7(1)部分，96年1月申報地
    價每平方公尺為45元，面積為 4,653平方公尺，依此計算每
    月為872元（4,653×45×5% ×1/12=872）。
  (三)354、356-1地號土地部分：被上訴人乙○○、丙○○○共同
    占用該二筆土地全部，96年 1月申報地價每平方公尺均為45
    元，面積合計3,650平方公尺（2,980+670=3,650），依此計
    算每月即為684元（3,650×45×5%×1/12=684）。
七、綜上所述，被上訴人依所有物返還請求權及不當得利返還請
    求權，請求：(一)上訴人乙○○應將 175-2地號土地上如附圖
    一編號 175-2(2)所示之地上物（面積16平方公尺）拆除，並
    將175- 2地號土地返還與被上訴人；(二)被上訴人乙○○應將
    175-7地號土地上如附圖二編號175-7(1)所示面積 4,653平方
    公尺土地返還與被上訴人；(三)上訴人乙○○應將 354地號土
    地上如附圖一編號 354(2)所示之地上物（面積82平方公尺）
    拆除，上訴人乙○○、丙○○○並應將354、356-1地號土地
    返還與被上訴人；(四)上訴人乙○○應自96年1月1日起至交還
    第一項土地之日止，按月給付被上訴人 288元；(五)上訴人乙
    ○○應自96年1月1日起至交還第二項土地之日止，按月給付
    被上訴人 872元；(六)上訴人乙○○、丙○○○應自96年1月1
    日起至交還第三項土地之日止，按月給付被上訴人 684元，
    為有理由，應予准許。逾此部分之請求為無理由，應予以駁
    回。原審就前開應准許被上訴人請求部分，為被上訴人勝訴
    之判決，並依兩造聲明分別為供擔保後准予或免為假執行之
    宣告，核無不合。上訴論旨，指摘原判決該部分不當，求予
    廢棄改判，為無理由，應予駁回。
八、又判決所命之給付，其性質非長期間不能履行，或斟酌被告
    之境況，兼顧原告之利益，法院得於判決內定相當之履行期
    間或命分期給付。民事訴訟法第396條第1項定有明文。本件
    上訴人於系爭土地上之地上物一時拆遷不易，本院審酌其境
    況兼顧被上訴人之利益爰定履行期間為一年。
九、本件事證已臻明確，兩造其餘攻擊防禦方法及舉證，核與本
    件判決結果不生影響，毋庸逐一論列，併此敘明。
十、據上論結，本件上訴為無理由，依民事訴訟法第449條第1項
    、第396條第1項、第78條，判決如主文。
中    華    民    國    98    年    12    月    15    日
              民事第三庭    審判長法  官  陳照德
                                  法  官  朱樑
                                  法  官  李平勳
以上正本係照原本作成。
如對本判決上訴，須於收受判決送達後20日內向本院提出上訴書
狀，其未表明上訴理由者，應於提出上訴後20日內向本院提出上
訴理由書（須按他造人數附具繕本）。上訴時應提出委任律師為
訴訟代理人之委任狀。具有民事訴訟法第 466條之1第1項但書或
第 2項之情形為訴訟代理人者，另應附具律師及格證書及釋明委
任人與受任人有該條項所定關係之釋明文書影本。
                                  書記官  江丞晏
中    華    民    國    98    年    12    月    15    日


司法院資訊處製作；財團法人民間司法改革基金會備份。
